【裁判字號】    99,簡上,202
【裁判日期】    991124
【裁判案由】    詐欺
【裁判全文】
臺灣基隆地方法院刑事判決             99年度簡上字第202號
公  訴  人  臺灣基隆地方法院檢察署檢察官
上  訴  人
即  被  告  張國斌
上列上訴人因被告詐欺案件，不服本院基隆簡易庭99年度基簡字
第1251號，中華民國99年8 月20日所為第一審刑事簡易判決（偵
查案號：99年度偵字第3094號）提起上訴，本院管轄第二審之合
議庭判決如下：
    主  文
上訴駁回。
    犯罪事實
一、張國斌於民國99年4月2日，因急於求職，在報紙之廣告欄上
    知悉誠徵司機之廣告，乃以該廣告欄上所留存之電話與真實
    姓名年籍之成年男子聯絡，該成年男子即要求張國斌交付金
    融機構之存摺、提款卡及密碼供其使用。張國斌明知金融機
    構帳戶為個人信用之表徵，復依一般社會生活經驗，可得預
    見任意提供自己或親人在金融機構開設之帳戶（含存摺、提
    款卡、密碼）供他人使用，可能幫助不法犯罪集團掩飾或隱
    匿犯罪所得之財物，致使被害人及警方追查無門，仍不違背
    其本意，基於幫助詐欺取財之不確定故意，於99年4月3日，
    在基隆市基隆火車站旁，將其所開立之彰化銀行基隆分行帳
    號00000000000000000 號帳戶之存摺影本、提款卡，連同密
    碼交由該成年男子收受。使該不詳成年男子及收受上開提款
    卡、密碼之成年男子所屬詐騙集團成員，得基於意圖為自己
    不法所有之詐欺取財犯意，於99年4月3日21時30分許，陳宗
    筵欲網路援交，持有張國斌帳戶之詐騙集團成員要陳宗筵至
    提款機操作辨識身分，使陳宗筵陷於錯誤至提款機依對方指
    示操作提款機，於同日23時28分19秒許匯款5000元、同日23
    時42分34秒匯款40000 元至張國斌所有上開帳戶內，前揭款
    項於匯入帳戶後，隨即遭提領一空。嗣因陳宗筵發覺受騙報
    警處理，為警循線查悉上情。
二、案經桃園縣警察局龍潭分局報請臺灣桃園地方法院檢察署檢
    察官呈請臺灣高等法院檢察署檢察長令轉臺灣基隆地方法院
    檢察署檢察官偵查後，聲請以簡易判決處刑。
    理  由
一、訊據被告張國斌固坦承有於前揭時、地將其所有彰化銀行基
    隆分行帳戶之提款卡、密碼交付與真實姓名年籍不詳之男子
    ，惟矢口否認有何幫助詐欺犯行，辯稱：伊係因看報紙應徵
    司機工作，與該公司之人聯絡後，公司人員表示薪資需用轉
    帳之方式，要求交付提款卡，並向伊拿取提款卡，並說要測
    試提款卡能否使用，確定帳戶有無問題，伊才將提款卡、密
    碼交給對方云云，經查：
  (一)前揭犯罪事實，業據證人即被害人陳宗筵於警詢中證述綦詳
    ，並有卷附之彰化銀行基隆分行99年5月12日彰基隆字第099
    1144號函暨客戶基本資料、申請書、客戶交易明細表、綜存
    戶交易資料查詢單、自動櫃員機交易明細表2 紙可稽，堪以
    認定被害人陳宗筵確有因被告提供其彰化銀行基隆分行供犯
    罪集團成員使用而遭詐欺，並匯款至被告所提供之前開帳戶
    內無訛。
  (二)被告固以前詞置辯，惟查：徵諸被告前開所述內容，被告與
    該名男子之見面地點乃係基隆火車站前，衡以該處乃熱鬧繁
    華之地，週邊不乏提款機設備、銀行，且便利商店內亦有提
    款機可供使用，倘被告提供提款卡、密碼僅供該男子測試帳
    戶可否使用，被告大可陪同該男子當場測試後取回提款卡，
    毋庸將提款卡交付他人，再者，金融帳戶之存摺、提款卡及
    密碼，其設計之目的係為確認提領帳戶內款項之人，為真正
    有權提領之人，藉以控制帳戶內款項被盜領之風險，而依一
    般人提供帳戶做為薪資轉帳所用之生活經驗，該帳戶既係用
    以供雇主存入薪資所用，僅需提供帳戶號碼或存摺封面等物
    ，以供雇主確認轉入薪資之帳戶無誤即為已足，實無庸提供
    密碼，若任意提供存款卡、密碼與他人，反而可能招致帳戶
    內之款項因遭任意第三人提領而喪失，被告為一具有社會經
    驗之成年人，工作經驗豐富，就薪資轉帳毋庸交付存款卡、
    密碼乙事，斷無不知之理，是其辯稱係為應徵工作薪資轉帳
    所需而交付提款卡、密碼云云，顯無理由。
  (三)按金融存款帳戶，事關存戶個人財產權益之保障，與存戶之
    金融卡、密碼結合，其專屬性、私密性更形提高，除非本人
    或與本人具密切之關係者，難認有何理由可自由流通使用該
    存摺、提款卡及密碼，一般人亦均有應妥為保管存摺、金融
    卡及密碼，以防止被他人冒用之認識，縱有特殊情況偶有將
    存摺、金融卡及密碼交付他人之需，亦必深入瞭解其用途後
    再行提供以使用，恆係吾人日常生活經驗與事理；且金融帳
    戶為個人理財之工具，申請開設金融帳戶並無任何特殊之限
    制，一般民眾皆可以存入最低開戶金額之方式申請開戶，一
    個人可以在不同之金融機構申請多數之存款帳戶使用，並無
    何困難，此乃眾所週知之事實，則依一般人之社會生活經驗
    ，苟見非親非故之人不以自己名義申請開戶，反向他人蒐集
    金融機構帳戶供己使用，衡情當知悉蒐集金融帳戶者，係將
    所蒐集之帳戶用以從事財產犯罪。況現今社會上，詐騙者蒐
    購人頭帳戶，持以作為信貸、手機簡訊詐欺之事，常有所聞
    ，提供帳戶予非親非故之人，受讓人係為從事財產犯罪，已
    屬人盡皆知之事，本件被告對於提款卡及密碼等有關個人財
    產、身分之物品，將淪落於不明人士手中，極易被利用為與
    財產有關之犯罪工具，竟願交付其所有上開帳戶之提款卡，
    並將密碼告知予與其於身分上不具密切關係之人，顯然對於
    該帳戶將作為不法使用，有所認知，是雖卷內事證並無積極
    證據證明被告知悉實施詐欺者將如何犯罪，而不能於本件認
    定被告有實施詐欺犯行之共同犯意聯絡；但被告既對交付自
    己金融帳戶予他人使用，可能遭持以從事財產犯罪有所認知
    ，其有幫助他人犯詐欺罪之不確定犯罪故意甚明。
 (四) 綜上所述，本件事證明確，被告犯行堪予認定，應依法論科
    。
二、論罪科刑
  (一)按刑法上之幫助犯，係對於犯罪與正犯有共同之認識，而以
    幫助之意思，對於正犯資以助力，而未參與實施犯罪之行為
    者而言（最高法院75年度臺上字第1509號、88年度臺上字第
    1270號判決亦同此意旨）。是以如未參與實施犯罪構成要件
    之行為，而係出於幫助之意思提供助力，即屬幫助犯，而非
    共同正犯。被告僅提供帳戶讓被害人存入款項，其行為性質
    上僅可認為係詐欺取財構成要件以外之幫助行為，尚難遽認
    係與前述詐欺行為人本於共同犯罪之犯意聯絡，而有參與或
    分擔向被害人詐欺之犯行。
  (二)核被告所為，係犯刑法第30條第1 項前段、第339 條第1 項
    之幫助詐欺取財罪。被告係幫助他人犯罪，應依刑法第30條
    第2 項之規定，並按正犯之刑減輕之。原審認被告幫助詐欺
    部分，事證明確，並爰審酌被告並無前科紀錄，交付帳戶之
    數量及被害人僅一，幫助詐欺之財物非鉅，，及犯後態度等
    一切情狀，量處拘役40 日，如易科罰金，以新台幣1,000元
    折算壹日，其認事用法並無違誤，量刑亦稱妥適，被告執此
    前詞否認犯罪，提起上訴，核無理由，應予駁回。
  (三)至被告將前開彰化銀行基隆分行帳戶之提款卡及密碼等物品
    ，已交予真實姓名年籍不詳之成年男子，未經扣案，兼參上
    開帳戶已通報為警示帳戶，已無沒收之必要，爰不為沒收之
    諭知，附此敘明。
據上論斷，應依刑事訴訟法第455條之1第1項、第3項、第368條
，判決如主文。
本案經檢察官陳佳宏到庭執行職務。
中    華    民    國    99    年    11    月    24    日
                  刑事第五庭審判長法  官  齊  潔
                                  法  官  王慧惠
                                  法  官  蔡和憲
以上正本證明與原本無異。
中    華    民    國    99    年    11    月    25    日
                                  書記官  李繼業

司法院資訊處製作；財團法人民間司法改革基金會備份。
